【裁判字號】    97,抗,221
【裁判日期】    970514
【裁判案由】    聲明異議
【裁判全文】
臺灣高等法院臺中分院民事裁定           97年度抗字第221號
抗  告  人  甲○○
相  對  人  乙○○
抗告人因與相對人間請求給付票款強制執行事件，對於中華民國
97年4月17日臺灣臺中地方法院97年度執字第276號所為裁定提起
抗告，本院裁定如下：
    主  文
抗告駁回。
抗告程序費用由抗告人負擔。
    理  由
一、原裁定以，依據銓敘部民國（下同） 89年8月7日89退3字第
    1928916 號函釋意旨，明確說明公務人員請領退休金支票之
    權利，在轉帳進入公務人員金融帳戶前，均有公務人員退休
    法第14條之適用。從而，本件抗告人即執行債權人請求查封
    之退休金支票，既為不得強制執行之標的，則依法撤銷先前
    准許扣押之執行命令，於法有據。抗告人異議並無理由，應
    予駁回。
二、抗告人抗告意旨略以：各機關依其執掌就有關法規為釋示之
    行政命令，法官於審判案件時，固可予以引用，但仍得依據
    法律，表示適當之不同見解，並不受其拘束。惟原裁定竟以
    關於公務員退休法令之解釋，銓敘部始為有權解釋機關，故
    採銓敘部89年8月7日89退3字第1928916號函釋意旨駁回聲明
    異議，顯與大法官會議釋字第 216號解釋意指相違。況且，
    本件抗告人執行者，並非請領退休金之權利，實為第三人台
    中市警察局在相對人乙○○請領退休金權利後，依公法關係
    應給付所生者，即相對人可向第三人請求給付支票之權利，
    原裁定認事用法顯有違誤云云。
三、按退休公務人員自支給機關簽發其退休金支票起至轉帳進入
    退休公務人員金融機構戶頭前，均在公務人員退休法第14條
    規定之保障範圍，但轉帳後該筆款項即成為私人財產，不在
    保障之列，業經有權解釋機關銓敘部於 89年8月7日89退3字
    第 1928916號函釋在案。抗告人固主張各機關依其執掌就有
    關法規為釋示之行政命令，法官於審判案件時，固可予以引
    用，但仍得依據法律，表示適當之不同見解，並不受其拘束
    云云。惟查各機關依其執掌就有關法規為釋示之行政命令，
    倘與立法意旨無違者，法官於審判案件時，縱不受其拘束，
    亦應予以尊重。又，觀諸本件抗告人聲請強制執行者，並非
    相對人乙○○另依公法關係所生，而可向第三人台中市警察
    局請求給付支票之權利，實係相對人得向第三人請領退休金
    權利之本身。從而，原裁定以本件抗告人請求查封之退休金
    支票，為不得強制執行之標的，原法院依法撤銷先前准許扣
    押之執行命令，於法有據。抗告人異議並無理由，予以駁回
    ，於法並無違誤。抗告論旨，指摘原裁定不當，求予廢棄，
    為無理由。
據上論結，本件抗告為無理由，依民事訴訟法第 495條之1第1項
、第449條第1項、第95條、第78條，裁定如主文。
中    華    民    國    97    年    5     月    14    日
                  民事第三庭    審判長法  官  陳照德
                                      法  官  朱  樑
                                      法  官  曾謀貴
以上正本係照原本作成。
再為抗告應以適用法規顯有錯誤為理由，並經本院之許可，該許
可以原裁定所涉及之法律見解具有原則上之重要性者為限。
如提起再抗告者應於裁定送達後10日內向本院提出抗告理由狀（
須按照他造人數附具繕本）並繳納抗告裁判費新臺幣1,000元，
同時委任律師或具有律師資格之關係人為代理人。
                                      書記官  王麗珍
中    華    民    國    97    年    5     月    15    日
                                                      Ｍ


司法院資訊處製作；財團法人民間司法改革基金會備份。
